【裁判字號】    98,訴,4173
【裁判日期】    990430
【裁判案由】    偽造文書等
【裁判全文】
臺灣板橋地方法院刑事判決              98年度訴字第4173號
公  訴  人  臺灣板橋地方法院檢察署檢察官
被      告  甲○○
選任辯護人  李建賢 律師
上列被告因偽造文書等案件，經檢察官提起公訴（98年度偵字第
21598 號），本院裁定改行簡式審判程序，判決如下：
    主  文
甲○○犯著作權法第九十一條之一第三項前段之散布侵害著作財
產權之光碟罪，處有期徒刑陸月，如易科罰金，以新臺幣壹仟元
折算壹日。扣案之目錄拾壹本、估價單貳本、包裝紙袋拾個及如
附件一至附件三所示違法重製遊戲光碟共計貳仟佰伍拾捌片均
沒收。
    事  實
一、甲○○係址設臺北縣永和市○○路90號「紙風船電視遊樂器
    專賣店」之負責人，明知「XBOX360 」、「XBOX Live 」、
    「XBOX360"X"Design」、「Microsoft Game Studios」、「
    Play Station 」、「PS設計圖」、「Wii 」、「GAME CUBE
    」、「Nintendo」、「The Legend of Zelda, Zelda」、「
    The Legend of Zelda,Zelda 」及圖、「Zelda 」、「Pape
    r Wario 」、「Mario Party 」、「Mario Tennis」、「Ma
    rio Kart」、「Marioka rt」、「Made in Mario 」及圖、
    「Super Mario Galaxy」、「Metroid 」、「Donkey kong
    」、「Pokemon 」等文字圖樣，分別經美商微軟公司（下稱
    微軟公司）、日商新力電腦娛樂股份有限公司（下稱新力公
    司）及日商任天堂株式會社（下稱任天堂公司）向經濟部中
    央標準局（現改制為經濟部智慧財產局）申請註冊登記獲准
    ，現仍於商標專用期間及延展專用期間內，非經專用權人之
    同意或授權，不得擅自使用該等註冊商標於同一或類似商品
    ；而如附件一所示「XBOX 360」系統遊戲軟體光碟內所儲存
    之「XBOX 360 Development Kit」電腦程式軟體，則係微軟
    公司享有著作權之電腦程式著作，而各該遊戲軟體光碟內所
    附之遊戲軟體則屬微軟公司或與其合作之軟體開發公司等所
    享有著作權之電腦程式著作；如附件二所示之PlayStation2
    （下稱PS2 ）系統遊戲軟體光碟內所儲存之「Library Prog
    rams」電腦程式軟體，為新力公司享有著作權之電腦程式著
    作；而各該遊戲軟體光碟內所附之遊戲軟體則屬新力公司或
    其合作開發公司所享有著作權之電腦程式著作；如附件三所
    示之電腦遊戲軟體，係任天堂公司享有著作權之電腦程式軟
    體，均係上開著作權利人享有著作權之著作，非經著作權人
    同意或授權，不得擅自重製或意圖營利而以移轉所有權之方
    法散佈。詎甲○○竟基於販賣仿冒商標商品、散佈違法重製
    光碟之犯意，於民國98年2 月4 日至6 月24日之期間，在上
    址「紙風船電視遊樂器專賣店」內，販售違法重製遊戲光碟
    予不特定人，藉資牟利，而侵害前開公司享有之著作財產權
    。嗣黃建華於98年5 月6 日至「紙風船電視遊樂器專賣店」
    ，以新臺幣（下同）400 元之代價購得違法重製之XBOX 360
    遊戲光碟「金鋼狼」、「刺客聯盟」各1 套（於98年10月21
    日由員警陳宏心提出、黃建華確認後當庭扣押），而於98年
    6 月24日，在上址「紙風船電視遊樂器專賣店」、臺北縣永
    和市○○路109 巷5 弄1 號5 樓即「紙風船電視遊樂器專賣
    店」之倉庫為警持搜索票查獲，並扣得目錄11本、估價單2
    本、包裝紙袋10個及如附件一至附件三所示違法重製遊戲光
    碟共計2,358 片。
三、案經微軟公司、新力公司訴由內政部警政署保安警察第二總
    隊第一大隊第一中隊報請臺灣板橋地方法院檢察署檢察官偵
    查起訴。又被告於本院準備程序為認罪之表示，經合議庭裁
    定由受命法官獨任行簡式審判程序。
    理  由
一、訊據被告甲○○對上開犯罪事實全部坦認不諱，核與告訴代
    理人藍孟貞、林秋萍、葉茂華於警詢時及偵查中之指訴、被
    害人代理人徐宏昇、李紀穎於警詢時及偵查中之指述、證人
    黃建華、陳宏心於偵查中證述、證人王華正於警詢時及偵查
    中之證述均互核相符，並有微軟公司遊戲光碟鑑識報告書（
    鑑定人：陳瓊英律師）、委託馬蕙蘭出具之光碟檢視報告、
    日商新力公司委託臺灣國際專利法律事務所出具之鑑視證明
    （鑑定人：林秋萍）、Wii 遊戲光碟之鑑定意見書1 份（鑑
    定人：徐宏昇律師）、微軟公司、日商新力公司、任天堂公
    司之經濟部智慧財產局商標資料檢索服務查詢表、商標註冊
    證影本等件在卷可按；此外，並有目錄11本、估價單2 本、
    包裝紙袋10個、附件一至附件三所示違法重製遊戲光碟共計
    2,358 片扣案可資佐證。綜上調查，自堪認被告前揭自白應
    與事實相符，本件事證明確，被告犯行堪予認定。
二、公訴意旨另以：前開扣案如附件三所示之遊戲軟體於任天堂
    公司所出產之Wii 等電視遊樂器主機執行時，將在螢幕上出
    現任天堂公司之註冊商標圖樣或「Nintendo Co., Ltd.」、
    「Nintendo」、「Licensed by Nintendo」、「Presented
    by Nintendo 」等文字，足以對外表示該等電腦程式軟體係
    任天堂公司生產或授權生產之一定用意證明之準私文書，亦
    足使使消費者產生該遊戲軟體係任天堂公司所生產發行之混
    淆誤認，是被告甲○○前揭所為亦構成刑法第216 條、第21
    0 條之行使第220 條第2 項之偽造準私文書罪嫌云云。惟按
    ：光碟片如已記載儲存表意人之意思或思想，藉機器或電腦
    之處理所顯示之聲音、影像或符號，足以為表示其用意之證
    明者，依刑法第220 條第2 項之規定，應認係準文書之一種
    。擅自重製他人之光碟片即所謂仿冒或盜版之光碟片，其外
    觀包裝雖無被害人公司名稱及授權生產文字，惟如該光碟片
    內已燒錄儲存被害人公司名稱及授權生產文字，藉機器或電
    腦之處理，螢幕會顯示被害人公司名稱及授權生產文字，足
    以生損害於公眾或他人，應認係偽造之準文書。至販賣此等
    仿冒之光碟片，是否成立刑法第216 條之行使偽造文書罪，
    因其態樣不一，販賣者是否以偽作真之意思販賣﹖有無本於
    仿冒光碟內容之偽造準文書有所主張？是否足以生損害於公
    眾或他人﹖為事實認定問題，應依販賣者主觀之意思及客觀
    之行為，以資審斷。如販賣者主觀上係以偽作真之意思販賣
    ，且知買受者一經藉機器或電腦之處理，仿冒光碟內容之偽
    造準文書必當顯現，仍予以出售，將該偽造之準文書置於可
    能發生文書功能之狀態下，應認係對偽造準文書之內容有所
    主張之行使行為，苟足以生損害於公眾或他人，即應成立行
    使偽造文書罪，買受者是否知其為仿冒品，並非所問。若販
    賣者主觀上並無以偽作真之意思，則不成立行使偽造文書罪
    （最高法院94年度第12次刑事庭會議決議內容參照）。查本
    件被告係以低價販售盜版遊戲光碟，由扣案光碟之外觀一望
    即可知與包裝、印刷精美之原版遊戲光碟相去甚遠，價格亦
    屬懸殊，堪認被告於販賣上開盜版遊戲光碟時，並無「以偽
    作真」之意思自明，是以公訴意旨認被告此部分行為另涉犯
    行使偽造準文書罪部分，尚有未洽，惟公訴意旨既認此部分
    犯行與前揭經本院認定有罪之犯行有想像競合之裁判上一罪
    關係，爰不另為無罪之諭知。
二、核被告甲○○所為，係違反著作權法第91條之1 第3 項散布
    侵害著作財產權之光碟罪、商標法第82條販賣仿冒商標商品
    罪。又刑事法若干犯罪行為態樣，本質上原具有反覆、延續
    實行之特徵，立法時既予特別歸類，定為犯罪構成要件之行
    為要素，則行為人基於概括之犯意，在密切接近之一定時、
    地持續實行之複次行為，倘依社會通念，於客觀上認為符合
    一個反覆、延續性之行為觀念者，於刑法評價上，即應僅成
    立一罪。學理上所稱「集合犯」之職業性、營業性或收集性
    等具有重複特質之犯罪均屬之，例如經營、從事業務、收集
    、販賣、製造、散佈等行為概念者是（最高法院95年台上字
    第1079號判決意旨參照）。故被告未得商標權人同意，於同
    一商品或近似使用相同之註冊商標之商品而販賣之行為及明
    知係侵害著作財產權之重製物而散布之行為，應論以「集合
    犯」之一罪。而被告以反覆多次販賣違法重製遊戲光碟之行
    為同時侵害數商標專用權人及著作財產權人之法益，同時觸
    犯商標法、著作權法二項罪名，屬想像競合犯，應依刑法第
    55條規定，從一重之違反著作權法之罪處斷。又查，本件被
    告為警查獲後，經供出其物品來源，因而破獲他人涉嫌違反
    商標法及著作權法案件，並經警扣得盜版光碟二萬餘片，此
    有內政部警政署保安警察第二總隊第一大隊第一中隊99年1
    月24日保二(一)(1)警專字第0990010344號函暨所附資料在卷可
    考（見本院卷第58－128 頁），爰依著作權法第91條之1 第
    4 項之規定減輕其刑。爰審酌被告並無前科，素行尚佳，惟
    其經營遊戲光碟專賣店，竟為謀暴利而販賣盜版遊戲光碟，
    其犯罪之動機、目的、手段均殊非可取，販賣之數量不少，
    所為嚴重危害著作權人及商標權人之權利，惟其犯後尚知坦
    承犯行，並供出來源為警破獲上游不法業者，態度甚為良好
    等一切情狀，量處如主文所示之刑，並諭知易科罰金之折算
    標準，以資懲儆。扣案之目錄11本、估價單2 本、包裝紙袋
    10個及如附件一至附件三所示違法重製遊戲光碟共計2,358
    片，為被告所有供犯本罪所用之物，業據被告供認在卷，爰
    均依著作權法第98條宣告沒收之。
據上論斷，應依刑事訴訟法第273 條之1 第1 項、第299 條第1
項前段、著作權法第91條之1 第3 項、第4 項、第98條、商標法
第82條第1 款、刑法第11條、第55條、第41條第1 項前段，判決
如主文。
中    華    民    國    99    年    4     月    30    日
                  刑事第二十一庭法  官  許映鈞
以上正本證明與原本無異。
如不服本判決應於收受判決後10日內向本院提出上訴書狀，並
應敘述具體理由。其未敘述上訴理由者，應於上訴期間屆滿後
20日內向本院補提理由書（均須按他造當事人之人數附繕本）
「切勿逕送上級法院」。
                                書記官  阮旭家
中    華    民    國    99    年    4     月    30    日
附錄本案所犯法條全文
著作權法第91條之1
擅自以移轉所有權之方法散佈著作原件或其重製物而侵害他人之
著作財產權者，處 3 年以下有期徒刑、拘役，或科或併科新臺
幣 50 萬元以下罰金。
明知係侵害著作財產權之重製物而散佈或意圖散佈而公開陳列或
持有者，處 3 年以下有期徒刑，得併科新臺幣 7 萬元以上 75
萬元以下罰金。
犯前項之罪，其重製物為光碟者，處 6 月以上 3 年以下有期徒
刑，得併科新臺幣 20 萬元以上 2 百萬元以下罰金。但違反第
87 條第 4 款規定輸入之光碟，不在此限。
犯前二項之罪，經供出其物品來源，因而破獲者，得減輕其刑。
商標法第82條
明知為前條商品而販賣、意圖販賣而陳列、輸出或輸入者，處
1 年以下有期徒刑、拘役或科或併科新臺幣 5 萬元以下罰金。

司法院資訊處製作；財團法人民間司法改革基金會備份。
